臺灣高等法院刑事判決　　　　　　　　　　　　　九十三年度上訴字第三一九七號
　　上　訴　人　臺灣基隆地方法院檢察署檢察官
　　被　　　告　甲○○
右上訴人因被告毒品危害防制條例案件，不服臺灣基隆地方法院九十三年度訴字第四
六五號，中華民國九十三年九月二十二日第一審判決（起訴案號：臺灣基隆地方法院
檢察署九十三年度毒偵字第一一七四號、併辦案號：同署九十三年度毒偵字第一六一
六號）提起上訴，本院判決如左：
    主  文
原判決撤銷。
甲○○連續施用第一級毒品，累犯，處有期徒刑拾月，扣案之第一級毒品海洛因伍包
（合計淨重貳點貳柒公克）、壹包（淨重零點壹肆公克）沒收銷燬之；又連續施用第
二級毒品，累犯，處有期徒刑壹年貳月，扣案之第二級毒品安非他命包（共計總毛
重貳拾肆公克）、安非他命吸食器壹組沒收銷燬之；應執行有期徒刑壹年捌月，扣案
之第一級毒品海洛因伍包（合計淨重貳點貳柒公克）、壹包（淨重零點壹肆公克）、
第二級毒品安非他命包（共計總毛重貳拾肆公克）、安非他命吸食器壹組均沒收銷
燬之。
    事  實
一、甲○○前有多次重大毒品前科，其於民國（下同）八十一年間曾因轉讓禁藥、販
    賣化學合成麻醉藥品安非他命，經判處罪刑執行完畢在案；又於八十五年間因非
    法吸用安非他命，經臺灣板橋地方法院於八十六年三月十日判處有期徒刑五月確
    定，經易科罰金執行完畢；其自毒品危害防制條例於八十七年五月廿二日公布施
    行後，因於八十七年六月間施用第二級毒品案件，經臺灣基隆地方法院於八十七
    年六月二十三日以八十七年度毒聲字第六七號裁定送勒戒處所觀察、勒戒，經認
    無繼續施用傾向，而由臺灣基隆地方法院檢察署檢察官於八十七年七月十三日，
    以八十七年度偵字第二四二一號處分不起訴確定在案。又於八十九年一月間因施
    用第二級毒品，經臺灣基隆地方法院於八十九年一月十三日以八十九年度毒聲字
    第九一號裁定送勒戒處所觀察、勒戒，經認有繼續施用毒品傾向，而經臺灣基隆
    地方法院於八十九年二月八日以八十九年度毒聲字第三０六號裁定令入戒治處所
    戒治；其因該次施用毒品罪，亦經臺灣基隆地方法院檢察署檢察官以八十九年度
    毒偵字第一七三號聲請簡易判決處刑，經臺灣基隆地方法院基隆簡易庭於八十九
    年二月十四日以八十九年度基簡字第一四八號判處有期徒刑六月確定，其於八十
    九年二月十九日開始執行強制戒治，至八十九年九月四日因臺灣基隆地方法院八
    十九年度毒聲字第一五０二號裁定停止戒治所餘戒治期間付保護管束而停止戒治
    在案，詎於保護管束期間之九十年二、三月間又施用第二級毒品，除經臺灣基隆
    地方法院於八十九年十一月四日以八十九年度毒聲字第二０二三號裁定撤銷停止
    戒治外，亦經臺灣基隆地方法院於九十年六月廿九日以九十年度易字第三一八號
    判處有期徒刑八月確定，其於九十年三月八日重入戒治處所戒治，於九十年八月
    十日戒治期滿，嗣並接續執行前開有期徒刑六月、八月，甫於九十一年九月廿二
    日縮刑期滿。猶不知悔改，復基於施用第一級毒品海洛因、第二級毒品安非他命
    之概括犯意，自九十三年四月底起至同年八月十五日晚上八時十分採尿前二十四
    小時內某時止，在基隆市○○路六巷二八號三樓住處、或基隆市某不詳地點，以
    吸香煙方式施用海洛因，約三、四日施用一次；又自九十三年四月間起至同年八
    月十五日晚上八時十分採尿前九十六小時內某時止，在基隆市○○路六巷二八號
    三樓住處，或基隆市某不詳地點，以玻璃球吸食器加熱燒烤方式施用安非他命，
    平均一日施用一次。嗣分別於九十三年六月廿八日晚上十一時卅分許，在其位於
    基隆市○○路六巷二八號三樓之其與女友廖郁婷同居處為警當場查獲，並扣得第
    一級毒品海洛因五包（合計淨重二‧二七公克）、第二級毒品安非他命三包（共
    計總毛重二十四公克）、及專供施用安非他命之吸食器一組。於九十三年八月十
    五日十七時四十分許，在基隆市○○區○○路、祥豐街口為警查獲，並扣得第一
    級毒品海洛因一包（淨重０‧一四公克）。
二、案經基隆市警察局第二分局報請臺灣基隆地方法院檢察署檢察官偵查起訴暨同署
    檢察官移送併辦。
    理  由
一、訊據被告甲○○於原審及本院審理時對於右開事實均坦承不諱，並有第一次查獲
    之臺灣基隆地方法院搜索票、搜索扣押筆錄、扣押物品目錄表、現場照片十二幀
    等附卷（詳九十三年度毒偵字第一一七四號卷第十六頁至第二一頁）、及第一級
    毒品海洛因五包、第二級毒品安非他命三包扣案；暨第二次查獲之第一級毒品海
    洛因一包扣案可稽。而被告於九十三年六月二十九日二時五十五分許、及同年八
    月十五日晚間八時十分許被警查獲後分別採集尿液，經送驗之結果，均呈嗎啡、
    甲基安非他命類陽性反應（按施用第一級毒品海洛因進入人體後經代謝以反應嗎
    啡型態排出體外），此有基隆市衛生局基衛檢壹字第０九三００一０三六六號、
    第0000000000號檢驗成績書各乙紙在卷（見九十三年度毒偵字第一一
    七四號卷第五六頁、九十三年度毒偵字第三０三一號卷第三二頁）可佐。另被告
    第一次查獲時扣案之第一級毒品海洛因五包（合計淨重二‧二七公克）、第二次
    查獲時扣案之第一級毒品海洛因一包（淨重０‧一四公克），其成份、重量如前
    所載，均經鑑驗在案，亦有法務部調查局九十三年八月三日調科壹字第三二００
    ０二二一二號、九十三年九月二十九日調科壹字第三二０００二三０二號鑑定通
    知書各一紙附卷（見九十三年度毒偵字第一六一六號卷第一一頁、原審卷第二五
    頁）足憑。此外，復有本院被告全國前案紀錄表一紙、事實欄所述各不起訴處分
    書、聲請簡易判決處刑書、判決書存卷足考，堪認被告係「強制戒治執行完畢釋
    放後，五年內再犯第十條之罪」者，亦符合起訴之要件，是被告上開自白，核與
    事實相符，其犯行洵堪認定，應依法論科。
二、核被告所為，係犯毒品危害防制條例第十條第一項、第二項施用第一級、第二級
    毒品罪。被告施用前之持有海洛因、安非他命之低度行為，應為施用該毒品之高
    度行為所吸收，不另論罪。而臺灣基隆地方法院檢察署檢察官以九十三年度毒偵
    字第一六一六號移送併辦被告另施用第一級、第二級毒品犯行部分，雖未據起訴
    ，然此與前開已起訴有罪部分，有連續犯之裁判上一罪關係，本院自應併予審究
    。又被告前後多次施用第一級、第二級毒品之犯行，各屬時間緊接，所犯構成要
    件相同之罪名，顯基於概括犯意為之，均為連續犯，應各論以一罪，並依刑法第
    五十六條之規定，加重其刑。被告所犯前開二罪，犯意各別、行為互殊、罪名有
    異，應分論併罰。又被告曾犯如事實欄一所載前科，甫於九十一年九月二十二日
    縮刑期滿，此有本院被告全國前案紀錄表一紙附卷可稽，其於五年內再犯本件有
    期徒刑以上之上開二罪，均為累犯，應依刑法第四十七條之規定，各遞加重其刑
    。
三、原審以被告犯罪事證明確，予以論罪科刑，固非無見，惟查：(1)原審未及審酌臺
    灣基隆地方法院檢察署九十三年度毒偵字第一六一六號移送併辦被告施用毒品部
    分，即有未洽；(2)查獲之專供施用第二級毒品之器具，不問屬犯人與否，均應依
    特別法之毒品危害防制條例第十八條前段之規定沒收銷燬之，然原審竟將該查獲
    之專供施用第二級毒品所用之吸食器一組，依普通法之刑法第三十八條第一項第
    二款宣告沒收，亦有未合。檢察官上訴意旨執此指摘原判決不當，為有理由，自
    應由本院將原判決撤銷改判，爰審酌被告已因施用第二級毒品經二次觀察勒戒、
    一次強制戒治之處分完畢猶犯同罪行，顯見其對第二級毒品已具相當之依賴性，
    應予從重量刑，以為訓戒，及施用第一級毒品仍屬初犯，量刑則不宜過重，並衡
    酌其施用各該毒品之頻率及次數、犯罪手段、所生之危害，以及犯罪後坦承犯行
    、態度良好等一切情狀，就其施用第一級毒品、第二級毒品罪，分別量處如主文
    第二項所示之刑，並依刑法第五十一條第五款之規定，定其應執行之刑，以示懲
    儆。第一次查獲扣案之第一級毒品海洛因五包（合計淨重二‧二七公克）、第二
    級毒品安非他命三包（共計總毛重二十四公克）、吸食器一組，及第二次查獲扣
    案之第一級毒品海洛因一包（淨重０‧一四公克），分別為查獲之第一級、第二
    級毒品及專供施用第二級毒品之器具，均應依毒品危害防制條例第十八條第一項
    前段之規定沒收銷燬之。
據上論斷，應依刑事訴訟法第三百六十九條第一項前段、第三百六十四條、第二百九
十九條第一項前段，毒品危害防制條例第十條第一項、第二項、第十八條第一項前段
、第二十三條第二項，刑法第十一條前段、第五十六條、第四十七條、第五十一條第
五款，判決如主文。
本案經檢察官劉斐玲到庭執行職務。
中    華    民    國    九十三    年      十二      月       十五       日
                              臺灣高等法院刑事第十五庭
                                  審判長法  官  房  阿  生
                                        法  官  蔡  光  治
                                        法  官  雷  元  結
右正本證明與原本無異。
施用第一級毒品部分 如不服本判決，應於收受送達後十日內向本院提出上訴書狀，其
未敘述上訴之理由者並得於提起上訴後十日內向本院補提理由書（均須按他造當事人
之人數附繕本）。
其餘不得上訴。
                                        書記官  李  家  敏
中　　　華　　　民　　　國　　九十三　　年　　 十二 　　月　　 十五 　　日
附錄：本判決論罪科刑法條
毒品危害防制條例第十條：
施用第一級毒品者，處六月以上五年以下有期徒刑。
施用第二級毒品者，處三年以下有期徒刑。
